【裁判字號】    90,上訴,2433
【裁判日期】    901023
【裁判案由】    違反著作權法等
【裁判全文】
臺灣高等法院刑事判決                            九十年度上訴字第二四三三號
    上  訴  人  臺灣臺北地方法院檢察署檢察官
    被      告  甲○○
                丙○○
                丁○○
右上訴人因被告違反著作權法等案件，不服臺灣台北地方法院八十九年度訴字第一二
五一號，中華民國九十年六月四日第一審判決（起訴案號：臺灣台北地方法院檢察署
八十九年度偵字第一四六六０、一五八八九、一五八九０、一五八九一、一五八九二
號、移送併案審理案號：同檢察署八十九年度偵字第二一二一八、二一六二九號）提
起上訴及移送本院併辦（同上檢察署九十年度偵宇第一二九二二號）本院判決如左：
    主      文
原判決撤銷。
甲○○、丙○○、丁○○共同以犯明知為侵害著作權之物而意圖營利而交付之方法侵
害他人之著作權及以犯意圖銷售而擅自以重製之方法侵害他人之著作財產權之罪為常
業，各處有期徒刑貳年。
扣案之仿冒遊戲光碟片壹萬壹仟玖佰玖拾片、仿冒遊戲卡匣貳佰貳拾伍個、遊戲光碟
目錄拾本、燒錄機壹臺、乙○○株式會社卡匣目錄、金手指目錄、ＰＳ２目錄各壹冊
、ＤＣ目錄貳冊、ＰＳ目錄伍冊、遊戲名稱編號壹冊、銷售日報表壹冊均沒收。
    事      實
一、甲○○係臺北市○○區○○路二號七樓之七萬宏資訊廣場負責人，僱用丙○○、
    丁○○、張佳田（未據起訴）在上址販賣仿冒遊戲光碟片、遊戲卡匣，並就市面
    上沒有流通而客人要買之遊戲光碟片自行以自己所有之燒錄機盜錄後賣予客人，
    四人均明知附表一編號一至四所示電腦程式著作，係美商．藝電公司（下稱藝電
    公司）創作，依北美事務協調委員會與美國在臺協會著作權保護協定第一條第三
    項甲款之規定，在我國享有著作權、另附表一編號五至十、附表三所示電腦程式
    著作，分別係日商．新力電腦娛樂股份有限公司（下稱新力公司）、日商．思奎
    爾股份有限公司（下稱思奎爾公司）、日商．卡波光股份有限公司（下稱卡波光
    公司）、日商．可樂美股份有限公司（下稱可樂美公司）、世雅股份有限公司（
    下稱世雅公司）創作，並由各該公司在我國管轄區域外首次發行後三十日內在我
    國管轄區域內發行，依我國著作權法第四條第一款之規定，得依我國著作權法享
    有著作權；又附表三之一編號一至四所示電腦程式著作係乙○○株式會社（下稱
    乙○○會社）依七十四年七月十日著作權法第十七條註冊，依我國著作權法享有
    著作權，另附表三之一編號五至七所示電腦程式著作係由乙○○會社在我國管轄
    區域內首次發行，依我國著作權法第四條第一款之規定享有著作權，又附表二、
    附表四、附表四之一所示文字或圖樣，業據藝電公司、新力公司、思奎爾公司、
    卡波光公司、可樂美公司、世雅公司、乙○○會社向前經濟部中央標準局（現改
    制為智慧財產局）申請核准註冊，取得商標專用權，專用於遊戲光碟片、遊戲卡
    匣等商品，現仍在專用期間；且明知姓名年籍不詳綽號「阿和」之成年男子所販
    賣之太空戰士第八代仿冒遊戲光碟片，外包裝上有附表二編號二、附表四編號三
    之「FINALFANTASY」註冊商標，另「阿和」所販賣如附表二、附表四所示之仿冒
    遊戲光碟片，透過電視遊戲器之執行，在電視畫面或遊戲器螢幕上均會顯現附表
    二、附表四所示之註冊商標，另「阿和」所販賣如附表四之一之仿冒遊戲卡匣、
    外包裝上及透過電視遊戲器之執行，在電視畫面或遊戲器螢幕上之顯現均有如附
    表四之一所示之註冊商標，且上開仿冒遊戲光碟片、遊戲卡匣透過電視遊戲器之
    執行，在電視畫面或遊戲器螢幕上之顯現及遊戲卡匣之紙盒、說明書（仿單）均
    虛偽標示係上開各公司、會社之產品或授權等內容，以虛偽表彰如附表所示之遊
    戲光碟片、遊戲卡匣係上開各公司、會社合法之重製物，甲○○、丙○○、丁○○、張佳田均明知為侵害著作權之物及意圖銷售而擅自以重製之方法侵害他人之
    著作財產權，亦均為意圖欺騙他人，於同一商品，使用相同於他人註冊商標之圖
    樣之商品，竟共同基於以犯明知為侵害著作權之物而意圖營利而交付之方法侵害
    他人之著作權及以犯意圖銷售而擅自以重製之方法侵害他人之著作財產權之常業
    犯意，販賣仿冒商標商品，行使偽造私文書之概括犯意，未得如附表所示各該著
    作權人、商標專用權人之授權或同意，自民國八十九年五月二十五日起，由甲○○以每片光碟片新臺幣（下同）五十元之價格，向「阿和」販入侵害著作權及仿
    冒上開商標之遊戲光碟片後，陳列在上址，以每片光碟片八十元之價格，連續販
    賣交付予不特定人牟利，並行使偽以上開各公司名義製作之準私文書，足以生損
    害於各該公司，恃以維生。迄八十九年六月二十二日下午五時許，為警在上址查
    獲，並當場扣得仿冒遊戲光碟片九十四片、遊戲光碟目錄三本；詎其等仍不知悔
    悟，仍以同上方式連續販賣仿冒遊戲光碟片交付予不特定人牟利，並行使偽以上
    開各公司名義製作之準私文書，足以生損害於各該公司，恃以維生，於八十九年
    七月二十二日為警再度在同址及臺北市○○區○○路二號七樓之六倉庫查獲，並
    扣得仿冒之遊戲光碟片一千八百八十片（起訴書誤為一千八百八十一片）、遊戲
    光碟目錄七本。詎其等仍不知悔改，除由甲○○以每片遊戲光碟片五十元，每個
    遊戲卡匣約四百元之價格向「阿和」販入如附表三、附表三之一、附表四、附表
    四之一所示侵害著作權及仿冒商標之遊戲光碟片、遊戲卡匣外，並意圖銷售而擅
    自以燒錄機重製之方法重製侵害他人之著作財產權及仿冒上開商標之遊戲光碟片
    ，由丙○○於「萬宏資訊廣場」門市提供各類盜版遊戲光碟、遊戲卡匣目錄供客
    戶選購，再將客戶選片資料傳真至00－00000000（裝機址為台北市○○○路○段一二七巷二三號地下室）之倉庫地址，由張佳田、丁○○二人分騎機
    車輪流將客人訂購之盜版遊戲光碟片、遊戲卡匣送至萬宏資訊廣場，以每片光碟
    片八十元，每個遊戲卡匣五百元至一千五百元不等價格，連續販賣交付予不特定
    人牟利，並行使偽以上開如附表三、附表三之一、附表四、附表四之一所示各公
    司、會社名義製作之準私文書，足以生損害於各該公司及會社，恃以維生，於九
    十年五月五日再為法務部調查局台北市調查處分別在萬宏資訊廣場及台北市○○○路○段一二七巷二十三號地下室倉庫查獲，並扣得仿冒之遊戲光碟片一萬零十
    六片、遊戲卡匣二百二十五個、燒錄機一臺、乙○○卡匣目錄、金手指目錄、Ｐ
    Ｓ２目錄各一冊、ＤＣ目錄二冊、ＰＳ目錄五冊、遊戲名稱編號一冊、銷售日報
    表一冊。
二、案經藝電公司、新力公司、思奎爾公司、卡波光公司、可樂美公司訴由臺北市政
    府警察局、臺北市政府警察局中山分局報請臺灣臺北地方法院檢察署檢察官偵查
    起訴。及新力公司、世雅公司、乙○○會社訴由法務部調查局台北市調查處（下
    稱調查處）移送同檢察署函送本院併辦。（九十年度偵字第一二九二二號）
    理      由
一、
（一）右揭事實，業據被告甲○○、丙○○、丁○○於警訊、調查處、偵審中、及張
      佳田於調查處調查中坦認不諱，核與告訴人藝電公司、新力公司、思奎爾公司
      、卡波光公司、可樂美公司、世雅公司、乙○○會社等指訴情節相符，並有仿
      冒遊戲光碟片一萬一千九百九十片、仿冒遊戲卡匣二百二十五個、遊戲光碟目
      錄十本、燒錄機一臺、乙○○會社卡匣目錄、金手指目錄、ＰＳ２目錄各一冊
      、ＤＣ目錄二冊、ＰＳ目錄五冊、遊戲名稱編號一冊、銷售日報表一冊扣案可
      證。又附表一編號一至四所示電腦程式著作，係美國法人藝電公司創作，有各
      該正版軟體封面及美國著作權註冊證明在卷可考；附表一編號五至十、附表三
      所示電腦程式著作，分別由新力公司、思奎爾公司、卡波光公司、可樂美公司
      、世雅公司在我國管轄區域外首次發行後三十日內在我國管轄區域內發行，亦
      有各該正版遊戲光碟片之期初期末存貨明細表、存貨異動明細表、出貨單、銷
      貨異動表、發售明細表、新片介紹、進口報單、進貨單、訂單、統一發票、宣
      誓書等在卷足憑，附表三之一編號一至四所示電腦程式著作，係乙○○會社依
      七十四年七月十日我國著作權法第十七條註冊享有著作權，有著作權執照影本
      在卷可稽，附表三之一編號五至七所示電腦程式著作係由乙○○會社在我國管
      轄區域內首次發行，依著作權法第四條第一款之規定享有著作權，亦有首次發
      行之統一發票在卷可證，而附表二、附表四、附表四之一所示商標業經各該商
      標專用權人向前經濟部中央標準局註冊取得商標專用權，指定使用於電腦、錄
      有電腦程式之卡帶、磁碟、光碟及卡匣等商品上，現仍在專用權期間，亦有各
      該商標註冊證存卷可按。又扣案附表二編號二、附表四編號三之太空戰士第八
      代遊戲光碟片外包裝，確實印有「 FINAL FANTASY」商標，亦有該遊戲光碟外
      包裝扣案及影印一紙在卷可憑；另扣案附表二、附表四之遊戲光碟片，透過電
      視遊戲器之執行，在電視畫面或遊戲器螢幕上即可出現附表二及附表四所示商
      標相同之圖樣，亦有照片數幀在卷足稽。又附表四之一之遊戲卡匣、外包裝上
      及透過電視遊戲器之執行、在電視畫面或遊戲器螢幕上之顯現，均有如附表四
      之一所示之註冊商標圖樣，且上開仿冒遊戲光碟片、遊戲卡匣透過電視遊戲器
      之執行，在電視畫面或遊戲器螢幕上之顯現及遊戲卡匣之紙盒、說明書（仿單
      ）均虛偽標示係上開各公司、會社之產品或授權等內容，以虛偽表彰如附表所
      示之遊戲光碟片、遊戲卡匣係上開各公司、會社合法之重製物，亦有照片數幀
      及遊戲卡匣扣案足證。足見被告等之自白，核與事實相符，應可採信。
（二）按商標之使用係指為行銷之目的，將商標用於商品或其包裝、容器、標帖、說
      明書、價目表或其他類似物件上，而持有、陳列或散布，此為商標法第六條第
      一項所明定，故於同一商品或類似商品，若附加相同或近似於他人註冊商標之
      圖樣於商品或其包裝、容器、說明書、價目表或其他類似物件上，應即受他人
      商標專用權效力所拘束，而透過電磁作用，如以遊樂器、光碟機、電腦主機之
      操作為媒介，始於電視或電腦螢幕前出現商標圖樣者，其標示型態足資一般商
      品購買人認識其表彰商品之來源者，解釋上應認屬於商標法第六條第一項所稱
      之其他類似物件之範疇。是被告三人與張佳田以行銷為目的販入重製扣案遊戲
      光碟片並販入扣案遊戲卡匣，而該等商品經電視遊戲器執行，於螢幕中會顯現
      附表二、附表四、附表四之一所示商標圖樣，自屬商標之使用。
（三）又以錄音、錄影或電磁記錄藉機器或電腦之處理所顯示之聲音、影像或符號足
      以為表示其用意之證明者，依刑法第二百二十條第二項之規定，以文書論。查
      被告等所販賣重製之遊戲光碟片及販賣之遊戲卡匣透過電視遊戲器執行時在電
      視畫面或遊戲器螢幕上之顯現及遊戲卡匣之紙盒、說明書（仿單）所偽造表彰
      被害人等公司會社名稱或授權之文字，自屬使消費大眾會誤以為該仿品遊戲光
      碟片、遊戲卡匣，係由被害人等自行或合法授權所生產製造之一定用意證明文
      字，而足生損害於被害人等公司、會社，是以該等字樣當屬上述之準文書。而
      該等準文書為不詳姓名之人未經前開著作權人同意或授權所著作，當屬偽造之
      準私文書，被告等販賣該等仿冒之遊戲光碟片、遊戲卡匣，既明知有上開內容
      ，縱光碟片、卡匣外觀無法目視其內容，但消費者必然會透過電視遊戲器之執
      行於電視螢幕顯示，應認其交付之行為，即係行使上開偽造準文書之行為無誤
      。
（四）綜上所述，被告等右揭罪證明確，犯行均堪認定。
二、按刑法上所謂常業犯，指反覆以同種類之行為為目的之社會活動之職業性犯罪而
    言，亦即恃犯罪以維生，有最高法院八十二年度臺上字第二０七一號判決可資參
    照；被告等明知扣案仿冒遊戲光碟片、遊戲卡匣係侵害告訴人等著作權之商品，
    且係使用相同於附表二、附表四、附表四之一所示商標之商品，竟意圖營利而陳
    列販賣交付他人，及意圖銷售而擅自以重製之方法侵害他人之著作財產權（指仿
    冒遊戲光碟片部分）；又萬宏資訊廣場內僅販賣仿冒遊戲光碟片、遊戲卡匣及遙
    桿等週邊用具，僅於客人要求購買正版遊戲光碟片、遊戲卡匣時，始向其他廠商
    進貨銷售，原則上都是販賣仿冒遊戲光碟片、遊戲卡匣乙節，業據被告等供明在
    卷，足見其等係以販賣仿冒遊戲光碟片、遊戲卡匣以維生。核其等所為，係犯著
    作權法第九十四條、第九十三條第三款、第八十七條第二款之以犯「明知為侵害
    著作權之物而意圖營利而交付之方法侵害他人之著作權及犯著作權法第九十四條
    、第九十一條第二項以犯意圖銷售而擅自以重製之方法侵害他人之著作財產權之
    常業罪、商標法第六十三條之販賣仿冒商標商品罪、刑法第二百十六條、第二百
    二十條、第二百十條之行使偽造準私文書罪。被告等意圖散布販賣而陳列之行為
    ，為意圖營利而交付（即販賣行為）之階段行為，應為意圖營利而交付（即販賣
    行為）之高度行為所吸收，不另論罪，其等多次販賣仿冒商標商品，及多次行使
    偽造準私文書，均時間緊接，犯罪構成要件各相同，顯均係基於概括犯意為之，
    均為連續犯，應各論以一罪並依法加重其刑，又其等係一行為觸犯上開三罪名，
    為想像競合犯，應從一重之著作權法第九十四條以犯明知為侵害著作權之物而意
    圖營利而交付之方法侵害他人之著作權及以犯意圖銷售而擅自以重製之方法侵害
    他人之著作財產權之常業罪處斷。被告等所販賣「恐龍危機」、「勁爆熱舞」之
    仿冒遊戲光碟片，透過電視遊戲器之執行，分別可出現附表二編號三之「CAPCOM
    」商標及附表二編號四、附表四編號四之「KONAMI」商標；另被告販賣侵害告訴
    人藝電公司、世雅公司、乙○○會社著作權、商標專用權、行使偽造準私文書之
    遊戲光碟片、遊戲卡匣等部分，雖未據公訴人起訴，然卡波光公司、可樂美公司
    、藝電公司、世雅公司、乙○○會社等業已提出告訴，且侵害告訴人藝電公司、
    世雅公司、乙○○會社權利部分，復經檢察官移送併案審理，因與起訴有罪部分
    ，有連續犯及想像競合犯之裁判上一罪關係，依法應併予審判，被告三人與張佳
    田間，彼此互有犯意聯絡及行為分擔，應論以共同正犯。又被告等人向姓名年籍
    不詳綽號「阿和」之成年男子購入仿冒遊戲光碟片、遊戲卡匣後加價販賣，「阿
    和」販賣仿冒遊戲光碟片、卡匣予被告等係基於自己之利益，被告等再將之賣出
    ，亦係基於自己之利益，被告等人與「阿和」間並無共同販賣牟利之犯意聯絡及
    行為分擔，應非共同正犯，公訴人認被告三人與「阿和」係共同正犯，容有未洽
    。
三、原審認被告等係共犯著作權法第九十四條共同以犯明知為侵害著作權之物而意圖
    營利而交付之方法侵害他人著作權之常業罪及犯商標法第六十三條之販賣仿冒商
    標商品罪，而不犯刑法第二百十六條、第二百二十條、第二百十條行使偽造準私
    文書罪，已有未合，且對九十年五月五日查獲販賣侵害附表三、附表三之一著作
    權之物之常業犯行及販賣仿冒附表四、附表四之一商標商品與行使偽造準私文書
    等犯行未及併予審理，亦有未洽，檢察官上訴意旨執此指摘原判決不當為有理由
    ，應由本院將原判決予以撤銷改判。爰審酌被告三人犯罪後坦承犯罪，態度良好
    ，動機在於牟利維生、惟大量販賣仿冒遊戲光碟片、所得利益甚鉅，為警查獲後
猶不知悛悔，仍連續販賣仿冒遊戲光碟片、遊戲卡匣，所為嚴重破壞我國國際形
    象，販賣仿冒商標商品影響真正商標權所表彰之品質及商譽，造成著作權人及商
    標專用權人之損失等一切情狀，量處如主文所示之刑。扣案之仿冒遊戲光碟片一
    萬一千九百九十片、仿冒遊戲卡匣二百二十五個，應依商標法第六十四條之規定
    宣告沒收；另扣案之遊戲光碟目錄十本、燒錄機一臺、乙○○會社卡匣目錄、金
    手指目錄、ＰＳ２目錄各一冊、ＤＣ目錄二冊、ＰＳ目錄五冊、遊戲名稱編號一
    冊、銷售日報表一冊，係供犯罪所用之物，且屬被告甲○○所有，業據其供明，
    應依刑法第三十八條第一項第二款之規定宣告沒收。
四、公訴意旨另略以：被告三人明知「PlayStation」商標業經告訴人新力公司向前
    經濟部中央標準局申請註冊獲准，享有商標專用權，現仍在專用期間；且明知姓
    名年籍不詳綽號「阿和」之成年男子所販賣之仿冒遊戲光碟片，透過遊戲器之執
    行，在電視畫面上會顯現「 PlayStation」註冊商標，為意圖欺騙他人，於同一
    商品，使用相同於他人註冊商標之圖樣之商品。竟意圖欺騙他人，基於販賣營利
    之概括犯意，未得該商標專用權人之授權或同意，連續向「阿和」販入仿冒上開
    商標之遊戲光碟片後賣出，足以生損害於告訴人新力公司，因認被告等該部分行
    為尚涉犯商標法第六十三條販賣仿冒「 PlayStation」商標商品罪嫌部分。經查
    電視遊戲器空機運轉時，即會出現「PlayStation」，該「PlayStation」商標圖
    樣應係存在於電視遊戲器內，而非存在於扣案遊戲光碟片內，業據告訴代理人於
    原審及本院供陳在卷，故被告三人所為自不構成侵害告訴人新力公司「 PlaySta
    tion」商標專用權，其等此部分被訴犯行，均不成立犯罪，原應為無罪之諭知，
    惟因公訴意旨認此部分與前開論罪科刑部分，有裁判上一罪之關係，爰不另為無
    罪之諭知。
據上論斷，應依刑事訴訟法第三百六十九條第一項前段、第三百六十四條、第二百九
十九條第一項前段，商標法第六十三條、第六十四條，著作權法第九十四條、第九十
三條第三款、第八十七條第二款、第九十一條第二項，刑法第十一條前段、第二十八
條、第五十六條、第二百十六條、第二百二十條第二項、第一項、第二百十條、第五
十五條、第三十八條第一項第二款，判決如主文。
本案經檢察官覃正祥到庭執行職務。
中      華      民      國     九十     年      十      月    二十三    日
                       臺灣高等法院刑事第二庭
                                審判長法  官  蔡  長  溪
                                      法  官  林  俊  益
                                      法  官  楊  貴  志
右正本證明與原本無異。
如不服本判決應於收受送達後十日內向本院提出上訴書狀，其未敘述上訴之理由者並
得於提起上訴後十日內向本院補提理由書（均須按他造當事人之人數附繕本）。
                                      書記官  沈  秀  容
中      華      民      國     九十     年      十      月    二十四    日
附錄本案論罪科刑法條：
著作權法第九十四條
以犯第九十一條、第九十二條或第九十三條之罪為常業者，處一年以上七年以下有期
徒刑，得併科新臺幣四十五萬元以下罰金。
著作權法第八十七條第二款
由左列情形之一者，除本法另有規定外，視為侵害著作權或製版權：
二、明知為侵害著作權或製版權之物而散布或意圖散布而陳列或持有或意圖營利而交
    付者。


司法院資訊處製作；財團法人民間司法改革基金會備份。
